【裁判字號】    99,聲判,18
【裁判日期】    991111
【裁判案由】    聲請交付審判
【裁判全文】
臺灣板橋地方法院刑事裁定              99年度聲判字第18號
聲  請  人  甲○○
代  理  人  秦嘉逢  律師
被      告  丙○○
            乙○○
上列聲請人因告訴被告等妨害自由等案件，不服臺灣高等法院
檢察署99年度上聲議字第1275號駁回再議之處分（原不起訴處
分案號：臺灣板橋地方法院檢察署98年度偵字第33954號），
聲請交付審判，本院裁定如下：
    主  文
聲請駁回。
    理  由
一、按告訴人不服上級法院檢察署檢察長或檢察總長認再議無理
    由而駁回之處分者，得於接受處分書後10日內委任律師提出
    理由狀，向該管第一審法院聲請交付審判；又法院認為交付
    審判之聲請不合法或無理由者，應駁回之，刑事訴訟法第25
    8 條之1 、第258 條之3 第2 項前段分別定有明文。本件聲
    請人甲○○以被告丙○○、乙○○等人涉犯妨害自由罪嫌而
    提出告訴，經臺灣板橋地方法院檢察署檢察官偵查終結後，
    認被告等人犯罪嫌疑不足，於民國99年1 月3 日以98年度偵
    字第33954 號為不起訴處分，聲請人不服聲請再議，復經臺
    灣高等法院檢察署檢察長以再議為無理由，而於99年2 月6
    日以99年度上聲議字第1275號處分書駁回再議，此業經本院
    依職權調取臺灣板橋地方法院檢察署前述偵查卷宗全卷核閱
    無誤；又上開駁回再議之處分書，係於99年2 月23日寄存送
    達於聲請人之住所地，有送達證書1 紙在卷可稽，聲請人於
    99年3 月5 日提出本件交付審判之聲請，有本件聲請狀首頁
    之收狀戳在卷可按，故本件聲請程序於法核無不合，先予敘
    明。
二、聲請意旨略以：被告丙○○、乙○○2 人於98年10月21日晚
    間7 時2 分許，共乘車牌號碼329-CGB 號重型機車，行經臺
    北縣三重市○○路與集成路路口處時，因聲請人甲○○所駕
    駛之車牌號碼7N-188號營業小客車臨時停車，被告2 人竟基
    於強制、恐嚇之犯意聯絡，將機車衝撞路邊廣告招牌，佯裝
    摔倒，聲請人下車查看時，被告2 人即作勢欲毆打聲請人，
    並向聲請人恫稱：若不賠償，會再來找聲請人等語，致聲請
    人因而心生畏懼，承諾賠償被告2 人新臺幣6,000 元；依聲
    請人所提出之路口監視器畫面觀之，可見一開始係被告丙○○先以極慢車速單獨騎乘機車，而被告乙○○則未戴安全帽
    步行出現於路口，之後被告乙○○再出現時，竟已頭戴安全
    帽，顯不合理；而聲請人下車查看狀況時，被告2 人有揮動
    手臂並將手高舉過肩，可證明被告2 人確有作勢欲毆打聲請
    人；被告2 人之行為，確已該當於刑法第304 條第1 項之強
    制罪、同法第305 條之恐嚇罪；原檢未予詳查，竟維持原偵
    查檢察官對於被告2 人所為之不起訴處分，而為駁回再議之
    處分，顯有違法不當，爰依法聲請將本案交付審判。
三、按犯罪事實應依證據認定之，無證據不得認定犯罪事實；又
    不能證明被告犯罪者，應諭知無罪之判決，刑事訴訟法第15
    4 條第2 項、第301 條第1 項分別定有明文。又犯罪事實之
    認定，應憑真實之證據，倘證據是否真實尚欠明確，自難以
    擬制推測之方式，為其判斷之基礎；而認定犯罪事實之證據
    係指足以認定被告確有犯罪行為之積極證據而言，該項證據
    自須適合於被告犯罪事實之認定，始得採為斷罪之資料；刑
    事訴訟上證明之資料，無論為直接或間接證據，均須達於通
    常一般之人均不致有所懷疑，而得確信其為真實之程度，始
    得據為有罪之認定，若其關於被告是否犯罪之證明未能達此
    程度，而有合理懷疑之存在，致使無從形成有罪之確信，根
    據「罪證有疑，利於被告」之證據法則，即不得遽為不利被
    告之認定；其以情況證據（即間接證據）斷罪時，尤須基於
    該證據在直接關係上所可證明之他項情況事實，本乎推理作
    用足以確證被告有罪，方為合法，不得徒憑主觀上之推想，
    將一般經驗有利被告之其他合理情況逕予排除，最高法院53
    年臺上字第656 號、29年上字第3105號、76年臺上字第4986
    號、32年上字第67號分別著有判例可資參照。
四、原檢經調查後，認以：
  (一)聲請人於偵查中檢察官訊問時，證稱：「（當天被告丙○○
    、乙○○如何恐嚇你？）被告兩位輪番向我擺出要打人的姿
    勢，就是比出拳頭的樣子，作勢要打我，要讓我對他產生恐
    懼，再要求我賠償，我在脅迫情形下，只好被迫答應他們的
    要求，因為我不知道他們到底會不會動手」、「（被告當時
    有無恐嚇的言語？）他們沒有直接的恐嚇言語，他們說我擋
    到他們的路，就責怪我，要我賠他們」、「（他們有說沒有
    賠要打你嗎？）是沒有說要打我，因為他擺那種姿勢，讓人
    看了會害怕」、「（被告如何脅迫你？）第一他做出讓人害
    怕的動作，第二在我答應他賠償之後，他就說如果我沒做到
    ，會再來找我」等語，足認被告2 人自始均未以加害生命、
    身體、自由、名譽、財產之惡害，通知聲請人，要難認有何
    影響聲請人意思決定之自由，或致聲請人心生畏懼之情；是
    被告2 人有無涉犯刑法強制及恐嚇等罪嫌，已非無疑。
  (二)又觀諸卷附監視器錄影翻拍畫面，僅見被告2 人及聲請人一
    同站立於車輛前方，並無如聲請人所指訴被告2 人有作勢毆
    打並恐嚇聲請人之情，自難僅以聲請人單方之指訴，即認被
    告2 人有何恐嚇及脅迫之舉。
  (三)再觀諸聲請人所提出之監視器錄影畫面及翻拍照片，其畫面
    並非清晰，參以聲請人於警詢中，亦自承：「（問：丙○○
    及乙○○有無用言詞恐嚇你？）他們雖然沒有用言詞恐嚇我
    ，但他們的動作使我心生畏懼，所以不敢與他們爭執」，故
    縱使雙方有因行車糾紛發生不悅，甚至被告2 人有比手畫腳
    之動作，然於無其他積極證據證明之情形下，難尚僅憑聲請
    人單方面之指訴，遽認被告2 人之舉動，即係聲請人所指之
    恐嚇、脅迫行為，自無從論被告2 人以刑法第304 條第1 項
    、第305 條之罪名。
五、原檢綜合審酌偵查中所有之事證資料，認本件依聲請人於警
    詢及偵查中檢察官訊問時之指訴及證述、卷附監視器錄影畫
    面及翻拍照片等全部事證，尚不足憑以認定被告丙○○、乙○○2 人有何強制、恐嚇等犯行，亦無從僅憑聲請人單方面
    且缺乏其他積極證據足佐之指訴及證述，遽入被告2 人於罪
    ，因認被告2 人之犯罪嫌疑不足，而為駁回聲請人再議之處
    分。經本院調取全部偵查卷宗詳予核閱後，認依偵查中曾顯
    現之證據，聲請人所指摘被告2 人涉犯強制、恐嚇等罪嫌之
    不利事證，業據檢察機關詳為調查或斟酌，而原不起訴處分
    及原檢駁回再議聲請之處分所載理由，亦無何違背經驗法則
    、論理法則或其他證據法則之情形；原檢採證認事，並無何
    違法或不當之處，本件聲請人聲請交付審判，為無理由，應
    予駁回。
據上論斷，應依刑事訴訟法第258 條之3 第2 項前段，裁定如主
文。
中    華    民    國    99    年    11    月    11    日
                  刑事第十庭  審判長法  官  張江澤
                                    法  官  楊志雄
                                    法  官  劉景宜
以上正本證明與原本無異
本裁定不得抗告
                                    書記官  謝秀青
中    華    民    國    99    年    11    月    11    日

司法院資訊處製作；財團法人民間司法改革基金會備份。
